行　政　法　院　判　決　　　　　　　　　　　　　八十八年度判字第四三二八號
　　原　　　告　萬盟實業股份有限公司
　　代　表　人　甲○○
　　被　　　告　桃園縣政府
右當事人間因空氣污染防制法事件，原告不服行政院環境保護署中華民國八十七年十
一月二十六日八七環署訴字第六七五一四號再訴願決定，提起行政訴訟。本院判決如
左︰
　　主  文
原告之訴駁回。
　　事  實
緣原告從事漆包線生產製造，行政院環境保護署八十六年二月五日八六環署空字第○
二三五四號公告，應於公告日起一年內（即八十七年二月四日前）完成空氣污染防制
專責人員之設置。經被告環保稽查人員於八十七年四月一日發現，期限屆滿原告仍未
依規定設置專責人員，被告據以裁處新台幣二十萬元罰鍰，並限期於八十七年七月十
日前完成改善。原告不服，提起訴願、再訴願遭駁回後，復提起行政訴訟。茲摘兩
造訴辯意旨於次：
原告起訴意旨略謂：一、查原告從事漆包線作業，從業以來一直奉公守法，對於主管
機關所有之規定、法令均奉行遵守並全力配合。八十七年四月一日被告環保人員至原
告公司檢查，竟以原告違反空氣污染防制法第二十二條規定，未設置空氣污染防制專
責人員，處以新台幣二十萬元罰鍰並限令改善。二、次查原告自八十六年間接獲行政
院環境保護署應設置空氣污染防制專責人員之通知，即派員參加環訓所委託中央大學
辦理之受訓課程。惟中央大學的受訊課程預定開班日期為八十七年三月中旬，此有環
訓所報名簡章之預定開課期程表可稽，加上因為法令宣導不夠，致上課人數始終不足
，原告多次向中央大學查詢，始終未獲上課通知。又此課程訓練單位實在有限，原告
工廠設址之桃園縣僅中央大學一處訓練單位，最後透過電線電纜同業工會之協助，由
工會向行政院環保署環訓所陳情申訴，獲環訓所同意協助，工會會員於八十七年四月
十八日前，集體辦理設置專責人員培訓報名開班，才得以另開班授課，完成訓練課程
。三、末查原告對於相關法令之施行絕對遵行，一接獲通知即按規定派員參加受訓，
未敢怠忽，惟倘若僅原告一方積極進行，卻無法獲受訓機關之配合，實屬枉然。況原
告公司業務運作繁覆，無法時時日日分心查詢追問，實非得已。四、請撤銷再訴願、
訴願決定及原處分等語。
被告答辯意旨略謂：按「經中央主管機關指定公告之公私場所，應設置空氣污染防制
專責單位或人員」「違反第二十二條所定管理辦法者，處新台幣二十萬元以上一百萬
元以下罰鍰。」分別為空氣污染防制法第二十二條及第四十二條所明定。原告係從事
漆包線生產作業，經本縣環保局於八十七年四月一日派員勘查結果發現：以銅線為材
料，經伸線及被覆樹脂作業，屬第三批公告公私場所應設置空氣污染防制專責人員，
未依規定設置，已違反空氣污染防制法第二十二條規定。原告訴稱：「法令宣導不夠
，致上課人數始終不足．．．課程訓練單位實在有限．．．」。查行政院環境保護署
早於八十六年二月五日以（）環署空字第○二三五四號公告完成第三批應設置空氣
污染防制專責單位或人員之公私場所之公告程序。依公告事項：二、公私場所符合「
第三批公私場所應設置空氣污染防制專責單位或人員之公私場所」內所列條件者，應
自本公告日起一年內，檢具空氣污染防制專責單位或人員設置申請書及專責人員證書
向當地主管機關申請核定。原告逾期未申報，又縱如所訴，無法即時派員完成受訓，
但捨卻代理或外聘等其他方式，要仍難據為免罰之理由，本府依空氣污染防制法第四
十二條規定裁處原告新台幣貳拾萬元罰鍰，與法並無不合，敬請駁回原告之訴等語。
　　理  由
按「經中央主管機關指定公告之公私場所，應設置空氣污染防制專責單位或人員；其
辦法，由中央主管機關會商有關機關定之。」、「違反依第二十二條所定管理辦法者
，處新台幣二十萬元以上一百萬元以下罰鍰，並通知限期補正或改善．．．。」為行
為時空氣污染防制法第二十二條及第四十二條所明定。查本件原告從事漆包線生產製
造，依行政院環境保護署八十六年二月五日八六環署空字第○二三五四號公告，應於
公告日起一年內（即八十七年二月四日前）完成空氣污染防制專責人員之設置。惟期
限屆滿原告仍未依規定設置專責人員，經被告派員於八十七年四月一日查獲等情，為
被告所是認，并有公害防制案件勘查工作紀錄表附於原處分卷可稽。被告據以裁處新
台幣二十萬元罰鍰，並限期於八十七年七月十日前完成改善，經核與首揭法律規定，
核無不合，一再訴願決定維持原處分，均無違誤。原告起訴主張：其自八十六年間接
獲行政院環境保護署通知應設置空氣污染防制專責人員後，即派員參加中央大學的受
訓課程，因法令宣導不足，致參加人數不足無法及早開班，遲至八十七年四月十八日
始開班授課，至同年九月一日始取得空氣污染防制專責人員之合格證書，並非原告不
願遵守主管機關之規定云云。查原告以銅線為材料、經伸線及被覆樹脂作業從事漆包
線生產製造，依行政院環境保護署八十六年二月五日八六環署空字第○二三五四號公
告，應於公告日起一年內（即八十七年二月四日前）完成空氣污染防制專責人員之設
置，為首揭法條及公告規定其應盡之義務，若有違反，即應受處罰。又縱如原告所訴
無法及時派員完成受訓，仍可外聘具有空氣污染防制專責人員證書之人擔任或代理。
故原告前開主張，仍不能據為免罰之理由，從而原告起訴意旨非有理由，應予駁回。
據上論結，本件原告之訴為無理由，爰依行政訴訟法第二十六條後段，判決如主文。
中    華    民    國     八十八      年     十二     月      三十       日
                    行 政 法 院 第 一 庭
                                審 判 長 評  事      黃  綠  星
                                         評  事      藍  獻  林
                                         評  事      黃  璽  君
                                         評  事      廖  宏  明
                                         評  事      鄭  忠  仁
右  正  本  證  明  與  原  本  無  異
                                         法院書記官  彭  秀  玲
中    華    民    國     八十九      年      一      月       三        日
